【裁判字號】    98,訴,80
【裁判日期】    980227
【裁判案由】    違反槍砲彈藥刀械管制條例
【裁判全文】
臺灣桃園地方法院刑事判決                98年度訴字第80號
公  訴  人  台灣桃園地方法院檢察署檢察官
被      告  甲○○
                    （現另案在台灣桃園監獄執行中）
指定辯護人  本院公設辯護人  乙○○
上列被告因違反槍砲彈藥刀械管制條例案件，經檢察官提起公訴
（97年度偵字第13858 號），本院判決如下：
    主  文
甲○○未經許可，寄藏可發射子彈具有殺傷力之改造手槍，處有
期徒刑年肆月，併科罰金新台幣陸萬元，罰金如易服勞役，以
新台幣壹仟元折算壹日。扣案如附表一之物沒收。
    事  實
一、甲○○前曾於民國90年間因違反槍砲彈藥刀械管制條例案件
    ，經台灣高等法院以92年度上訴字第177 號判決判處有期徒
    刑2 年6 月，併科罰金新台幣（下同）45,000元確定；於91
    年間因搶奪案件，經本院以91年度訴字第955 號判決判處有
    期徒刑2 年確定；上開2 罪所處有期徒刑部分，經本院以93
    年度聲字第3058號裁定應執行有期徒刑4 年2 月確定，於92
    年11月26日入監執行，於95年10月20日縮短刑期假釋出監，
    其後假釋經撤銷，於98年1 月19日入監執行殘刑1 年1 月10
    日，現仍在執行中。詎甲○○仍不知悔改，明知具殺傷力之
    改造槍枝、子彈，為槍砲彈藥刀械管制條例所明定列管之違
    禁物，不得無故持有、寄藏，竟於97年2 月初某日（97年2
    月7 日前），在桃園縣中壢市○○路火車站附近，因劉青照
    （已於97年3 月3 日死亡）前曾向其借款5 萬元，僅清償3
    萬元，而尚積欠其2 萬元之債務，甲○○乃受劉青照所託，
    於劉青照清償上開債務前，代為保管可發射子彈具殺傷力如
    附表一所示之物、具殺傷力如附表二所示之物（經鑑驗用罄
    ），並為上開債務之擔保，甲○○應允後，即自斯時起，未
    經許可而寄藏上開可發射子彈具殺傷力如附表一所示之物、
    具殺傷力如附表二所示之物（經鑑驗用罄）。嗣於97年6 月
    9 日下午4 時40分許在桃園縣中壢市○○街35號為警查獲，
    並扣得其所藏置如附表一、二所示之物。
二、案經桃園縣政府警察局移送台灣桃園地方法院檢察署檢察官
    偵查起訴。
    理  由
甲、證據能力部分：
    關於卷附內政部警政署刑事警察局97年7 月4 日刑鑑字第09
    70097016號槍彈鑑定書、98年2 月12日刑鑑字第098000321
    號函之證據能力：按刑事訴訟之鑑定，為證據調查方法之一
    種，係指由具有特別知識經驗之人或機關，就特別需要特殊
    知識經驗之事項，予以鑑識、測驗、研判及斷定，供為法院
    或檢察官認定事實之參考。刑事訴訟法第198 條規定：「鑑
    定人由審判長、受命法官或檢察官就下列之人選任一人或數
    人充之：一就鑑定事項有特別知識經驗者。二經政府機關委
    任有鑑定職務者。」第208 條第1 項前段規定：「法院或檢
    察官得囑託醫院、學校或其他相當之機關、團體為鑑定」即
    本此旨。是上級檢察機關首長基於辦案實務需要，函示指定
    某類特殊案件之待鑑事項，囑託某一或某些特別具有該項專
    門知識經驗之機關，予以鑑定，並非法所不許。從而，警察
    機關逕依該函示辦理，按諸檢察一體及檢察官指揮調、偵查
    之原則，難認於法不合（最高法院96年度台上字第4177號判
    決意旨參照）。查內政部警政署刑事警察局係經台灣高等法
    院檢察署檢察長概括選任有關鑑定槍砲、彈藥之鑑定機關，
    已為台灣高等法院檢察署92年9 月9 日檢文允字第09210012
    03號函所明示，且行之多年，本案承辦之警局依前開函文所
    為概括選任鑑定機關之意旨，於偵查之前階段，將查扣之槍
    彈等證物送請內政部警政署刑事警察局進行鑑定，該局因此
    所出具97年7 月4 日刑鑑字第0970097016號槍彈鑑定書；另
    本院為明瞭未經實際試射鑑定之扣案子彈有無殺傷力，再囑
    託該局以實際試射鑑定之，該局因此所出具98年2 月12日刑
    鑑字第098000321 號函，均為實施鑑定之人員依專業知識經
    驗陳述其判斷意見，況本件被告及其辯護人對此並不爭執證
    據能力，自有證據能力。
乙、認定事實之理由及依據：
壹、有罪部分：
一、上開犯罪事實，業據被告甲○○坦承不諱，復有扣案如附表
    一、二所示之物可證，而扣案如附表一、二所示之物經內政
    部警政署刑事警察局鑑定結果：如附表一所示之物，係改造
    手槍，由仿BERETTA 廠84型半自動手槍製造之槍枝，換裝土
    造金屬槍管而成，擊發功能正常，可供擊發適用子彈使用，
    認具殺傷力；如附表二所示之物，認均係非制式子彈，由金
    屬彈殼組合直徑8.7 ±0.5 mm金屬彈頭而成，可擊發，認具
    殺傷力，有卷附內政部警政署刑事警察局97年7 月4 日刑鑑
    字第0970097016號槍彈鑑定書、98年2 月12日刑鑑字第0980
    00321 號函可稽（見偵查卷第67至69頁、本院卷第30、31頁
    ）。至被告關於受託寄藏如附表一、二所示之物之時間，固
    前供稱：劉青照係在97年3 月中旬將該等槍彈交付其作為借
    款擔保云云，惟查劉青照已於97年3 月3 日死亡，是被告上
    開關於受託寄藏時間顯係記憶錯誤，而被告於本院審理時已
    明確供稱劉青照係在97年2 月初農曆過年前將該等槍彈交付
    其作作為借款擔保等語（見本院卷第42頁），查97年農曆大
    年初一係97年2 月7 日，是本件應認係於97年2 月初某日（
    97年2 月7 日前）受託寄藏如附表一、二所示之物。被告自
    白應與事實相符，堪予採信。本件事證明確，被告犯行堪予
    認定，應依法論科。
二、核被告所為，係犯槍砲彈藥刀械管制條例第8 條第4 項之未
    經許可，寄藏可發射子彈具有殺傷力之改造手槍罪、同條例
    第12條第4 項之未經許可，寄藏子彈罪。
  1.按槍砲彈藥刀械管制條例第8 條第4 項、第12條第4 項之罪
    ，係將「持有」與「寄藏」為分別之處罰規定，單純之「持
    有」，固不包括「寄藏」，但寄藏之受人委託代為保管，其
    保管之本身所為之「持有」，既係「寄藏」之當然結果，法
    律上自宜僅就「寄藏」行為為包括之評價，不應另就「持有
    」予以論罪（最高法院74年台上字第3400號判例參照），故
    被告持有如附表一、二所示槍、彈之行為，係「寄藏」之當
    然結果，不另論罪。又本件係因劉青照積欠被告2 萬元之債
    務，被告乃受劉青照所託，於劉青照清償上開債務前，代為
    保管可發射子彈具殺傷力如附表一所示之物、具殺傷力如附
    表二所示之物（經鑑驗用罄），並為上開債務之擔保，且劉
    青照清償債務後，被告即應將上開物品歸還，是被告顯係寄
    藏上開槍、彈，檢察官認被告此部分所為僅係犯未經許可持
    有改造手槍、持有子彈罪，尚有未洽，惟「持有」槍彈與「
    寄藏」槍彈之行為具有高低度之吸收關係，應為起訴效力之
    所及，法院自應併予審理；又未經許可，寄藏與持有槍彈，
    同規定於槍砲彈藥刀械管制條例第8 條第4 項以及第12條第
    4 項，法條條項相同並無法條變更之問題（最高法院97年度
    台上字第777 號判決意旨參照），均一併敘明。
  2.被告以一寄藏之行為，同時寄藏具有殺傷力之改造手槍、子
    彈，而同時觸犯未經許可，寄藏可發射子彈具有殺傷力之改
    造手槍罪、未經許可寄藏子彈罪2 罪名，應依刑法第55條想
    像競合犯之規定，論以較重之未經許可，寄藏可發射子彈具
    有殺傷力之改造手槍罪處斷。
  3.爰審酌槍、彈性質上均屬高度危險之物品，非經主管機關許
    可不得擅自持有，以維社會大眾安全，而寄藏、持有槍、彈
    對社會之秩序及安寧，勢將會產生極大之不安，並考量被告
    犯後坦承犯行，及前已曾因違反槍砲彈藥刀械管制條例案件
    經判處徒刑確定，竟仍為本件犯行等一切情狀，量處如主文
    所示之刑，並諭知併科罰金易服勞役之折算標準，以資懲儆
    。
  4.扣案如附表一所示之物，屬違禁物，應依刑法第38條第1 項
    第1 款之規定，宣告沒收。至扣案如附表二所示之物，原雖
    亦可擊發具殺傷力而屬違禁物，然業於鑑定時試射而喪失子
    彈之作用與性質，已非違禁物，爰不宣告沒收。
據上論斷，應依刑事訴訟法第299 條第1 項前段，槍砲彈藥刀械
管制條例第8 條第4 項、第12條第4 項，刑法第11條前段、第55
條、第42條第3 項、第38條第1 項第1 款，判決如主文。
本案經檢察官陳仁傑到庭執行職務。
中    華    民    國    98    年    2     月    27    日
                  刑事第一庭審判長法  官  曾淑華
                                  法  官  顧正德
                                  法  官  鄭吉雄
以上正本證明與原本無異。
如不服本判決，應於判決送達後10日內向本院提出上訴狀（應附
繕本），其未敘述上訴理由者，應於上訴期間屆滿後20日內補提
理由書狀於本院，上訴於臺灣高等法院。
                                  書記官  劉宗源
中    華    民    國    98    年    2     月    27    日
槍砲彈藥刀械管制條例第8條
未經許可，製造、販賣或運輸鋼筆槍、瓦斯槍、麻醉槍、獵槍、
空氣槍或第4 條第1 項第1 款所定其他可發射金屬或子彈具有殺
傷力之各式槍砲者，處無期徒刑或5 年以上有期徒刑，併科新臺
幣1 千萬元以下罰金。
未經許可，轉讓、出租或出借前項所列槍枝者，處 5 年以上有期
徒刑，併科新臺幣 1 千萬元以下罰金。
意圖供自己或他人犯罪之用，而犯前2 項之罪者，處無期徒刑或
7年 以上有期徒刑，併科新臺幣1 千萬元以下罰金。
未經許可，持有、寄藏或意圖販賣而陳列第 1 項所列槍枝者，處
3 年以上10年以下有期徒刑，併科新臺幣700 萬元以下罰金。
第 1 項至第 3 項之未遂犯罰之。
槍砲彈藥刀械管制條例第12條
未經許可，製造、販賣或運輸子彈者，處 1 年以上 7 年以下有
期徒刑，併科新台幣 500 萬元以下罰金。
未經許可，轉讓、出租或出借子彈者，處 6 月以上 5 年以下有
期徒刑，併科新台幣 300 萬元以下罰金。
意圖供自己或他人犯罪之用，而犯前二項之罪者，處 3 年以上
10 年以下有期徒刑，併科新台幣 700 萬元以下罰金。
未經許可，持有、寄藏或意圖販賣而陳列子彈者，處 5 年以下有
期徒刑，併科新台幣 300 萬元以下罰金。
第 1 項至第 3 項之未遂犯罰之。
附表一
┌───┬──────────────┬──┬────┐
│編  號│  扣    案     物     品    │數量│備    註│
├───┼──────────────┼──┼────┤
│  1   │仿BERETTA 廠84型半自動手槍製│1枝 │具殺傷力│
│      │造之槍枝，換裝土造金屬槍管而│    │        │
│      │成之改造手槍（槍枝管制編號  │    │        │
│      │0000000000，含彈匣1 個）    │    │        │
└───┴──────────────┴──┴────┘
附表二
┌───┬──────────────┬──┬────┐
│編  號│  扣    案     物     品    │數量│備    註│
├───┼──────────────┼──┼────┤
│  1   │均非制式子彈，由金屬彈殼組合│3 顆│原均具殺│
│      │直徑8.7 ±0.5 mm金屬彈頭而成│    │傷力，因│
│      │                            │    │已試射而│
│      │                            │    │喪失子彈│
│      │                            │    │作用與性│
│      │                            │    │質      │
└───┴──────────────┴──┴────┘


司法院資訊處製作；財團法人民間司法改革基金會備份。
